【裁判字號】    97,台上,922
【裁判日期】    970306
【裁判案由】    違反著作權法
【裁判全文】
最高法院刑事判決              九十七年度台上字第九二二號
上  訴  人  台灣高等法院檢察署檢察官
被      告  甲○○
            乙○○（原名馬紹雲）
上列上訴人因被告等違反著作權法案件，不服台灣高等法院中華
民國九十六年六月二十八日第二審更審判決（九十六年度上更(二)
字第二三九號，起訴案號：台灣台北地方法院檢察署九十二年度
偵字第一三四一七號），提起上訴，本院判決如下：
    主  文
原判決撤銷，發回台灣高等法院。
    理  由
本件原判決維持第一審諭知被告甲○○、乙○○（原名馬紹雲）
無罪部分之判決，駁回檢察官在第二審對於被告二人部分之上訴
；固非無見。
惟查：(一)、「15 SELEKSI HIT'S TERLARIS & TERPOPULER VOL.2
」合輯，係印尼唱片公司PT.Musica Studio's公司（下稱MS公司
）享有著作權之錄音著作，然並未在該公司許可授權西霸企業有
限公司（下稱西霸公司）重製範圍內。原判決認西霸公司與被告
二人為合夥關係，如果無誤，參以著作權法第四十條之一第一項
「共有之著作財產權，非經著作財產權人全體同意，不得行使之
」之規定，被告二人以豪霸影音有限公司（下稱豪霸公司）名義
執行重製之合夥事務前，何以不基於合夥關係，向西霸公司查閱
MS公司之授權契約內容，或求證上開錄音著作是否已獲得印尼MS
公司之授權？又被告二人供承係取得他人平行輸入之光碟以電腦
燒錄方法為前開重製行為，如果無訛，何以不向西霸公司取得重
製之母帶依之前模式，委託友傳科技工業股份有限公司（下稱友
傳公司）壓片、重製？又西霸公司對於前開合輯既未獲MS公司之
授權，茍伍文龍對被告二人之重製知情並同意重製，有無共犯關
係？以上疑竇，攸關被告二人有無侵害著作財產權之主觀犯意及
共犯之認定。原審未詳加究明釐清，遽認被告二人僅係過失，無
違法重製發行前開錄音著作之故意，難謂無調查未盡及理由不備
之違法。(二)、西霸公司於原審具狀稱伍文龍係西霸公司之業務經
理，非該公司之登記負責人，亦非實際負責人，其與被告二人係
以個人名義合夥或合作，而合夥或合作關係限於發行（即經銷）
不及重製（見原審上更(二)卷第八二頁）。原判決既認係被告二人
與西霸公司合夥，又謂重製之費用均由非合夥之豪霸公司支付（
見原判決第八頁末第六行），究竟合夥之主體係伍文龍或係西霸
公司？兩造之契約內容如何？甲○○、乙○○交付伍文龍之新台
幣（下同）二百五十萬元，原判決認係合夥之出資，如果無訛，
西霸公司出資若干？合夥盈虧如何計算分配？原審未予究明，遽
為有利被告等之認定，其審理亦有未盡。(三)、原審未究明在所謂
合夥或合作期間，被告等或豪霸公司經手銷售之重製印尼錄音著
作有若干，以為判斷被告等所交付之二百五十萬元，究係如被告
二人所辯包括取得重製權之代價或伍文龍指稱僅係豪霸公司銷售
重製光碟之參考，遽以如將被告等交付伍文龍之二百五十萬元折
算為貨款，誤認如VCD 一片成本價以八十元計算，被告二人將取
得三十多萬片VCD （係三萬一千二百五十片之誤），而據為被告
等有利之認定，亦有可議。檢察官上訴意旨指摘原判決不當，尚
非全無理由，應認仍有撤銷原判決發回更審之原因。
據上論結，應依刑事訴訟法第三百九十七條、第四百零一條，判
決如主文。
中    華    民    國  九十七  年    三    月    六    日
                      最高法院刑事第十庭
                          審判長法官  洪  文  章
                                法官  王  居  財
                                法官  郭  毓  洲
                                法官  黃  梅  月
                                法官  邱  同  印
      本件正本證明與原本無異
                                      書  記  官
中    華    民    國  九十七  年    三    月   十一   日
                                                      Ｑ


司法院資訊處製作；財團法人民間司法改革基金會備份。
